【裁判字號】    97,交抗,1770
【裁判日期】    971028
【裁判案由】    違反道路交通管理處罰條例
【裁判全文】
臺灣高等法院交通事件裁定          97年度交抗字第1770號
抗  告  人
即受處分人  甲○○
上列抗告人因違反道路交通管理處罰條例案件，不服臺灣板橋地
方法院中華民國97年9月25日所為裁定（97年度交聲字第2527號
），提起抗告，本院裁定如下：
    主  文
抗告駁回。
    理  由
一、原裁定意旨略以：受處分人甲○○駕駛車號9B-510號營業用
    小客車，於民國（下同）97年8月1日下午5時1分許，行經臺
    北市○○○路與徐州路路口，因併排臨時停車之違規行為，
    經臺北市政府警察局中正第一分局員警掣單舉發等情，業據
    證人即舉發員警黃義榮於原審到庭具結證述詳細取締過程，
    自堪認定。受處分人雖辯以係因前方車輛回堵致其停留該處
    ，其並非在該處併排停車，且員警僅舉發其一部車，執法不
    一云云，惟查受處分乃營業小客車之職業駕駛人，其看到其
    前方所停之車輛均為計程車，且該處前方即係臺大醫院之計
    程車排班區，依其職業經驗判斷，當可知悉其前方之車輛均
    係在該處排班之計程車，若其並非意在該處排班，絕無跟隨
    前車在該處停車如此之久，且任由左方車道空下亦不使用左
    方車道超車後再右轉之理，是受處分人前開所辯顯不可採，
    而受處分人既確有上開併排臨時停車之違規行為，自不能以
    其他車輛亦有違規併排停車之辯解而主張不法之平等，附此
    敘明。本件違規事證足堪認定，原處分機關據以裁處受處分
    人罰鍰新台幣（下同）600元，核無違誤，本件異議為無理
    由，應予駁回等語。
二、抗告意旨略以：員警過來當時，抗告人打左方向燈欲離開，
    員警為何卻不讓伊離開，且台大醫院排班區○○○○○街，
    並非在中山南路上，至於原裁定謂可使用左方內側車道超車
    後再右轉，此應屬違規行為，且在慢車道任意變換車道亦有
    危險。且一分局給伊的回函是表示伊在中山南路與常德街口
    亮綠燈時沒有走，與舉發單上之「併排臨時停車」不同。又
    中山南路、常德街口有另一員警，為何綠燈亮時第一部車遲
    未開走，該員警亦未做取締或驅離動作，以致車子回堵到徐
    州路口，是否有怠忽職守之虞，兩位員警執法不一亦有不公
    ，抗告人難以信服云云。
三、按汽車駕駛人，不依順行之方向，或不緊靠道路右側，或單
    行道不緊靠路邊，或併排臨時停車，處300元以上600元以下
    罰鍰，道路交通管理處罰條例第55條第4款定有明文。
四、經查：
  (一)按所謂「併排停車」依警政機關取締實務，係指車輛依規定
    停車後，另以斜向、垂直或平行等方向停於其側致有妨礙車
    輛或行人通行者為認定原則。本件人係駕駛營業用小客車臨
    時停放在機車停車格外之道路上，而與道路呈平行方式，自
    屬「併排停車」無疑。此外，本件業據證人黃義榮於原審到
    庭證稱：「當時中山南路從常德街到徐州路整排都是違規停
    車，當時中山南路跟常德街口南北向是綠燈，我在那邊觀察
    他們是否違規，等到中山南路跟常德街口都變成紅燈了，他
    們還是停在那邊，現在異議人（即抗告人）說他是要右轉，
    但當時他並沒有打右轉方向燈，且當時他們左邊車道並沒有
    車，所以他如果是要走，他可以切到左邊的車道。前面就是
    臺大醫院的計程車排班區，我要過去攔他時他反而打左邊方
    向燈要離開。當時他旁邊就是機車停車格，所以算是併排停
    車。」、「中正一分局給異議人的書函不是我寫的，而且異
    議人的違規是跟中山南路、常德街口的號誌有關係，他停的
    路口是比較靠徐州路路口，但是已經過了徐州路，但是還沒
    有到常德街口，距離常德街還很遠。異議人當時並沒有打右
    轉方向燈，而且我有在那邊觀察，左邊車道雖然有車但是很
    空，而且我過去要攔停他的時候，他是打左轉的方向燈要離
    開。」、「常德街是綠燈的時候他就停在那邊了，等到紅燈
    的時候他還是停在那邊。其實那一整排都是違規，我攔停異
    議人之後他沒有馬上出示行照、駕照，所以擔誤了一些時間
    ，前面的車都開走了。」等語綦詳（見原審卷第17-18頁）
    。抗告人於原審亦當庭自承其遭警員舉發之時，前方2、3部
    均係計程車等情，則以其平日駕駛計程車經驗，當知前方即
    係台大醫院計程車排班區○○○○道前方臨時停車之計程車
    ，均係欲依順序等待進入排班區載客者，若其本身並無在後
    方排隊等待載客之意，自應行駛中山南路內側空曠車道，以
    避免平白耗費時間、油料為是，故抗告人上開抗告意旨所辯
    均無理由，又原審卷附台北市政府警察局大安分局就本件交
    違規件對異議人之回函係說明當時情形與證人依法判斷該種
    情形即為併排停車之違規，並無矛盾之處。抗告人駕駛上開
    車輛於前揭時、地併排臨時停車之事實，堪以認定。
  (二)次按交通員警掣單舉發違反道路交通管理處罰條例所列之違
    規事實，本質上為行政處分，係公務員基於職務上權力，依
    法就特定之具體事件所為具公法上效果之單方行政行為，基
    於公務員為公法上行為具有公信力之原則，該行政行為當可
    被推定為真正，其據以依法處分之事實認定亦為正確無誤，
    此公信原則，乃立法者賦予行政機關制定違反道路交通事件
    統一裁罰標準及處理細則，使執勤警員得當機處分，以維護
    交通秩序、安全之行政目的，殊不得任意質疑行政處分之公
    信力。證人即舉發員警黃義榮，僅係於執行勤務適時發現抗
    告人上開違規情形而取締，與抗告人素不相識，復無怨隙，
    應無甘冒觸犯偽證之罪責，故意構詞誣陷受處分人之必要，
    苟無其他積極證據可佐，已難認其等有何濫行舉發違規之情
    形；況依道路交通管理處罰條例科處行政罰事件，依據公法
    爭議之舉證責任分配法則，固應先由行政機關就其業已履踐
    相關正當法律程序，以及人民應受處罰之客觀違反法令行為
    ，負證明之責，受處罰人就行政機關已為相當證明之前開事
    項，若主張欠缺主觀歸責條件或為其他抗辯，亦須就其所辯
    提出反證。惟行政機關對於前開應為舉證事項，並非不得以
    執行查察取締勤務人員，依據調查人證之程序，使就親歷事
    實提供不可替代之證明方法。抗告人就該證人所述見聞經過
    之真實性倘有質疑，除依法定交互詢問程序加以檢驗外，亦
    不得僅因證人之個人身分、地位或與當事人之關係而謂其不
    得作證，或憑己意指為必須代以其他特定之證據方法，此在
    證人業已具結願依偽證罰則擔保證言可信之場合，尤屬當然
    。本件抗告人既未就證人黃義榮之舉發有誤提出相關證據以
    供調查，本院復查無其他證據足資證明證人有捏造事實違法
    取締之情事，則其本於維護交通秩序、安全職責所為之舉發
    ，自應受到合法、正確之推定，故證人所為舉發經過之證言
    ，應堪採信。
  (三)至抗告人稱員警執法不公，未取締前方其他違規車輛乙節，
    並非其違規之正當理由，縱該處同樣有其他駕駛人違規併排
    臨時停車而未為警員所舉發，亦非為抗告人可得據以免責之
    事由。況汽車駕駛人禁止併排臨時停車，業經法律明文規定
    ，抗告人應先審視自己是否違規，若有違規即應受裁罰，其
    餘部分則非本院就本件抗告所得審究。
  (四)綜上所述，抗告人駕駛9B-510號營業用小客車有前開違規行
    為，事證明確，足堪認定。原處分機關因而依道路交通管理
    處罰條例第55條第4款之規定，裁處抗告人罰鍰900元，即無
    違誤，原審並據此駁回抗告人之聲明異議，經核亦無不合，
    抗告人徒憑己意，任意指摘原審裁定不當，為無理由，應予
    駁回。
五、據上論結，應依道路交通案件處理辦法第26條，刑事訴訟法
    第412條裁定如主文。
中    華    民    國    97    年    10    月    28    日
                  刑事第十六庭審判長法  官  溫耀源
                                    法  官  許增男
                                    法  官  王敏慧
以上正本證明與原本無異。
不得再抗告。
                                    書記官  丁淑蘭
中    華    民    國    97    年    10    月    28    日


司法院資訊處製作；財團法人民間司法改革基金會備份。
